臺灣高等法院高雄分院民事判決
110年度重家上字第9號
上  訴  人  陳金泉即兼陳潘日仔承受訴訟人


            陳美玲即兼陳潘日仔承受訴訟人


            陳美足即兼陳潘日仔承受訴訟人

            陳金瑞即兼陳潘日仔承受訴訟人（已死亡）

            陳永福即兼陳潘日仔承受訴訟人

            陳美麗即兼陳潘日仔承受訴訟人

            陳永添即兼陳潘日仔承受訴訟人



共      同
訴訟代理人  紀錦隆律師
            葉佳勝律師
被上訴人    張瑞香即張陳對之承受訴訟人


            張勝隆即張陳對之承受訴訟人

            吳進益  
            陳素貞  
            陳玉英  
            陳玉花  

            陳美惠即陳水勇之承受訴訟人

            陳美靜即陳水勇之承受訴訟人

兼  上  一
法定代理人  徐秀春即陳水勇之承受訴訟人

被上訴人    陳文福  
            陳宥盛  
            陳宥晴  
            張麵仔  
            陳金順  
            陳麗珍  
            陳麗華  

            陳鳳琪  
上      一
法定代理人  張金芝  
被上訴人    黃蔡英珠
            蔡朝瑞  
            蔡朝勝  
            蔡朝南  
            蔡享受  
            蔡秀菊即蔡枃妡

            洪蔡秀梅
            曾蔡麗娘
            蔡秀鳳  
            蔡桂枝  
            蔡建陞  
            蔡月英  
            蔡基傑  

            娜拉泰戈

            ○路    

            張吳牽  
            張玉霞  
            張慶益  
            張玉敏  
            張玉惠  
            張志鴻  
兼  上  一
法定代理人  張幼倚  
被上訴人    張志勇  

            張有慰  

            張育淨  
            楊美玉  
            張佩芬  
            張庭瑋  
            呂淑珠  
            張亞伶  
            張國鐘  
            張宗權  


            張宸興  
            張憲志  
            張美麗  
            許玉娟即許尤英嬌之承受訴訟人

            許玉貞即許尤英嬌之承受訴訟人

            許玉麗即許尤英嬌之承受訴訟人


            許玉美即許尤英嬌之承受訴訟人

            許島正即許尤英嬌之承受訴訟人

            尤輝煌  
            林建一  
            林秀清  
            尤敏惠即尤黃櫻之承受訴訟人

            尤月琴即尤黃櫻之承受訴訟人

            尤仕平即尤黃櫻之承受訴訟人


            蘇曼即尤黃櫻之承受訴訟人

            蘇冠仲即尤黃櫻之承受訴訟人

            蘇冠升即尤黃櫻之承受訴訟人

            尤仕平  

            尤月琴  
            尤敏惠  
            林進良  
            林進順  

            林進興  
            紀林阿淑
            蔡林美華
            林阿足  

            林秋梅  
            林巧    

            張夏足仔
            陳夏滿仔
            吳夏滿宇
            蔡陽輝即蔡捷安之承受訴訟人

            蔡秀梅即蔡捷安之承受訴訟人

            蘇蔡秀枝即蔡捷安之承受訴訟人

            蔡育郎即蔡捷安之承受訴訟人

            蔡依婷即蔡捷安之承受訴訟人


            蔡松銘即蔡捷安之承受訴訟人

            蔡陽春即蔡捷安之承受訴訟人

            陳蔡碧蓮即蔡捷安之承受訴訟人

            蔡陽春  

            蔡陽輝  
            陳蔡碧蓮
            蘇蔡秀枝
            蔡秀梅  
            蔡苜莉  
            蔡松銘  
            蔡育郎  
            蔡依婷  

            林慶利  
            林慶麟  
            林美香  
            盧城緎  
            盧泳綸  
            盧宥維  
            謝志義  
            謝志茂  
            謝志堅  
            謝碧雲  
            謝碧梧  
            陳進茂  
            陳振利  
            盧紀霖  
            盧美玉即盧雅娸

            盧月霞  
            吳許素琴
            吳慧華  
            許勝威  
            吳政諺  
            夏武男  
            夏武東  

            夏義勤  
            夏義鑫  
            夏佳熏  
            夏佳惠  
            夏柯連妹
            夏歆柔  

            夏麒豐  
            潘雪玲  
            陳美暖  
            夏瓊惠  
            夏瓊茹  
            翁守鋊即翁順鈞

            陳素美即陳水枝之承受訴訟人
                      住屏東縣○○鄉○○村○○街000巷00                          號

            陳姿毓即陳水枝之承受訴訟人


            柯宗維即夏愉倢之承受訴訟人

            鄭坤財即鄭坤德之承受訴訟人

上列當事人間請求確認繼承權不存在事件，上訴人對於民國110
年5 月19日臺灣屏東地方法院109 年度重家繼訴更二字第1 號第
一審判決提起上訴，本院判決如下：
    主  文
原判決廢棄，發回臺灣屏東地方法院。
    事實及理由
一、按第一審之訴訟程序有重大瑕疵者，第二審法院得廢棄原判
    決，而將該事件發回原法院，但以因維持審級制度認為必要
    時為限；前項情形，應予當事人陳述意見之機會，如兩造同
    意願由第二審法院就該事件為裁判者，應自為裁判，民事訴
    訟法第451 條第1 項、第2 項定有明文，且此廢棄發回判決
    ，依同法第453 條規定，得不經言詞辯論為之。次按送達於
    應受送達人之住居所、事務所或營業所行之，民事訴訟法第
    136條第1項前段定有明文。又對於在監所人為送達者，應向
    該監所長官為之，同法第130條定有明文。如當事人為在監
    所人，而送達人捨監所長官，逕向當事人之住居處所送達者
    ，不生送達之效力（最高法院69年台上字第382號判決先例
    意旨參照）。另按寄存送達，應對送達地之自治或警察機關
    為之，且自寄存之日起，經10日發生效力，同法第138 條第
    1 、2 項分別定有明文。言詞辯論期日當事人之一造不到場
    者，得依到場當事人之聲請，由其一造辯論而為判決，固為
    同法第385 條第1 項前段所明定，惟不到場之當事人未於相
    當時期受合法之通知者，法院應以裁定駁回前開聲請，並延
    展辯論期日，亦為同法第386 條第1 款所明定。是言詞辯論
    期日不到場之當事人如未於相當時期受合法之通知，第一審
    法院如逕依到場當事人之聲請命一造辯論而為判決，其訴訟
    程序即不得謂無民事訴訟法第451 條第1 項所稱之重大瑕疵
    。
二、經查：
　㈠原審通知兩造於民國110年5 月5 日下午2時35分進行言詞辯
    論，其中對被上訴人○○○送達地址應為「高雄市○○區○○路00
    巷0 號」（原審卷三第36頁），惟原審言詞辯論期日通知書
    （下稱原審期日通知書）誤向「屏東縣○○鎮○○路00號」送達
    （原審卷二第110頁）。另被上訴人○○○送達地址應為「屏東
    縣○○鎮○○路000 號之3 」（原審卷三第86頁），然原審卻對
    「屏東縣○○鎮○○路000 號之3 」送達其日通知書（原審卷二
    第172頁）。再被上訴人○○○已於110 年4 月7 日入台東監獄
    服刑中（本院卷二第71頁），原審期日通知書應依民事訴訟
    法第130條規定，向台東監獄長官為之，原審竟仍對○○○戶籍
    地為送達（原審卷二第129頁）。又被上訴人○○○之原審期日
    通知書係於110 年5 月3日寄存送達地之派出所（原審卷二
    第194之1頁），依民事訴訟法第138條第2項規定，該寄存送
    達應於110年5月13日始發生送達效力，則原審於110年5月5
    日就本件進行言詞辯論時，對○○○、○○○、○○○、○○○之送達均
    非合法。原審未查仍於110年5月5日下午2時35分許，逕依到
    場之上訴人聲請，由其一造辯論而未判決（原審卷二第213
    至214頁），核與民事訟法第386條第1款規定不合，有害於○
    ○○、○○○、○○○、○○○之訴訟實施權，該訴訟程序自有重大瑕
    疵。
　㈡本件訴訟標的對兩造均必須合一確定，具有不可分之關係，
    該訴訟程序之重大瑕疵，對當事人之審級利益影響甚鉅，兩
    造均未明示同意由本院自為判決；且被上訴人○○○、○○○○、○
    ○、○○○、○○○現應受送達處所不明，尚須公示送達，難認其
    等會具狀或到庭表示明示同意由本院為實體判決，本院無從
    因兩造同意而得自為實體裁判，以補正上開訴訟程序之瑕疵
    ，為維持當事人審級制度之利益，自有將本件發回原法院更
    為裁判之必要。上訴意旨雖未指摘及此，惟原判決既有上開
    重大之瑕疵，自屬無可維持，爰不經言詞辯論，由本院將原
    判決廢棄，發回原法院更為裁判。本件因原審法院未合法送
    達經數次發回，本次發回後，應謹慎處理送達之問題，以免
    影響當事人權益。又上訴人陳金瑞已歿（本院卷二第519頁
    ），本次發回原審應注意及之，併此指明。
三、據上論結，本件上訴為有理由，判決如主文。
中　　華　　民　　國　　111 　年　　10　　月　　11　　日
                        家事法庭
                            審判長法  官  許明進
                                  法  官  周佳佩
                                  法  官  張維君
以上正本證明與原本無異。
如對本判決上訴，須於判決送達後20日內向本院提出上訴狀，其
未表明上訴理由者，應於上訴後20日內向本院提出上訴理由書（
均須按他造當事人之人數附繕本）。
上訴時應提出委任律師或具有律師資格之人之委任狀，並依附註
條文規定辦理。如委任律師提起上訴者，應一併繳納上訴審裁判
費。
中　　華　　民　　國　　111 　年　　10　　月　　11　　日
                                      書記官  林秀珍
附註：
民事訴訟法第466 條之1 ：
對於第二審判決上訴，上訴人應委任律師為訴訟代理人，但上訴
人或其法定代理人具有律師資格者，不在此限。
上訴人之配偶、三親等內之血親、二親等內之姻親，或上訴人為
法人、中央或地方機關時，其所屬專任人員具有律師資格並經法
院認適當者，亦得為第三審訴訟代理人。
第1 項但書及第2 項情形，應於提起上訴或委任時釋明之。